【裁判字號】    90,毒抗,996
【裁判日期】    901231
【裁判案由】    毒品危害防制條例
【裁判全文】
臺灣高等法院刑事裁定                              九十年度毒抗字第九九六號
    抗  告  人
    即  被  告  甲○○
右列抗告人因毒品危害防制條例案件，不服臺灣臺北地方法院中華民國九十年十一月
七日所為強制戒治裁定（九十年度毒聲字第二四００號），提起抗告，本院裁定如左
：
    主  文
原裁定撤銷，發回臺灣臺北地方法院。
    理  由
一、聲請意旨略以：抗告人甲○○前因施用毒品案件，俟強制戒治期滿，經臺灣臺北
    地方法院檢察署於九十年一月五日以八十九年度毒偵緝字第二五五號為不起訴處
    分在案，詎仍基於概括犯意，連續於九十年四月二十二日二十二時許、同年六月
    七日一時四十分許前七十二小時內，在不詳處所施用第二級毒品安非他命，迭為
    警於九十年四月二十二日二十二時許、同年六月七日一時許，在臺北市○○區○
    ○街九十八巷口、臺北市信義區○○○路○段五三一巷內等處查獲，並於抗告人
    所騎乘之ＬＫＶ─九四六號機車座墊下，扣得第二級毒品安非他命二小包、施用
    毒品器具一組及於抗告人所著左褲袋內，扣得吸食器一只、分裝塑膠帶二個，經
    採集尿液送驗發現有第二級毒品安非他命之陽性反應，爰依毒品危害防制條例第
    二十三條第二項之規定，聲請裁定令入戒治處所施以強制戒治。
二、原裁定以：抗告人前因施用毒品案件，有繼續施用毒品傾向，俟強制戒治期滿，
    經臺灣臺北地方法院檢察署不起訴處分確定等情，有臺灣臺北地方法院檢察署八
    十九年度毒偵緝字第二五五號不起訴處分書在卷可稽；抗告人於本件查獲後雖否
    認有施用第二級毒品安非他命犯行，惟其為警採集之尿液送鑑定結果，呈第二級
    毒品安非他命陽性反應，亦有臺北市立療養院煙毒尿液檢驗報告書附卷足參，及
    第二級毒品安非他命扣案可稽，足見抗告人確有施用第二級品安非他命犯行。抗
    告人於前不起訴處分確定後，五年內再行施用第二級毒品安非他命，聲請意旨洵
    屬有據，爰依毒品危害防制條例第二十三條第二項規定，裁定令入強制處所施以
    強制戒治。
三、抗告意旨略以：抗告人並未施用第二級毒品安非他命，抗告人所騎乘之ＬＫＶ─
    九四六號機車係友人所有，扣得之第二級毒品安非他命及施用毒品工具非抗告人
    所有，因偶有施用毒品之友，抗告人之尿液檢驗若係陽性，亦係二手煙所致，懇
    請明察，撤銷原裁定。
四、查尿液第二級毒品安非他命反應所使用之檢驗方法，對於受檢驗者是否確有施用
    毒品行為之判斷，在檢驗學常規上恆有絕對之影響。其以酵素免疫分析或薄層層
    析法等方式為初步篩檢者，因具有相當程度偽陽性之可能，必須另以氣（液）相
    層析等較具公信力之儀器為交叉確認，始足據為對涉嫌人不利之認定。本件抗告
    人始終堅決否認施用毒品，原裁定雖依卷附台北市立療養院九十年四月二十五日
    煙毒尿液檢驗報告書而為認定，然該檢驗報告書係依酵素免疫分析法及薄層層析
    法為初步篩檢，仍具有相當程度偽陽性之可能，雖臺灣臺北地方法院檢察署檢察
    官曾於九十年六月十四日將抗告人尿液送法務部調查局複驗，然並無法務部調查
    局之複驗報告附卷以資認定，且有關抗告人於九十年六月七日一時四十分許為警
    查獲之施用第二級毒品安非他命犯行，卷內並無任何抗告人尿液鑑驗報告可資參
    佐，則本件是否業經適當鑑驗而得排除對於抗告人較為有利之其他可能，尚非無
    疑。倘若事證有疑，以強制戒治足以剝奪人民身體自由之處分性質而論，在裁判
    上仍應受罪疑法則之拘束，不得率為不利於受處分人之推斷。且就前開疑義原審
    得向鑑驗機構法務部調查局查明並同時就抗告人九十年六月七日一時四十分許為
    為警查獲之施用第二級毒品安非他命犯行為必要之檢驗，原法院未對前述裁定前
    業已存在之全盤事證詳予查明，遽認抗告人施用毒品而為對其不利之裁定，尚嫌
    速斷，抗告意旨指摘原裁定不當，非無理由，自應由本院將原裁定撤銷並發回原
    審法院詳予查明，更為適法之裁定。
五、據上論斷，依刑事訴訟法第四百十三條，裁定如主文。
中    華    民    國    九十    年     十二       月      三十一      日
                            臺灣高等法院刑事第一庭
                                審判長法  官  李  相  助
                                      法  官  蔡  光  治
                                      法  官  蘇  素  娥
右正本證明與原本無異。
不得抗告或不得再抗告。
                                      書記官  葉  國  乾
中      華      民      國     九十一    年     一    月       二       日


司法院資訊處製作；財團法人民間司法改革基金會備份。
